臺灣花蓮地方法院刑事判決　　　　　　　 96年度易字第212號
公　訴　人　臺灣花蓮地方法院檢察署檢察官
被　　　告　甲○○
上列被告因違反著作權法案件，經檢察官提起公訴（96年度偵字
第1838號），本院判決如下：
    主  文
本件公訴不受理。
    理  由
一、公訴意旨略稱：被告甲○○係設址花蓮縣吉安鄉○○路○段
    181-2 號「愛琴海卡拉OK」店負責人，明知「真心話」、「
    深深思戀」、「愛到坎站」、「無情風雨」、「心萎」、「
    上海假期」等音樂著作（下稱系爭著作），係美華影音科技
    股份有限公司（下稱美華公司）享有著作權之音樂著作，未
    經音樂著作權人之同意或授權，竟於民國94年底起，在上址
    ，使用電腦伴唱機供不特定人點播，公開演出。嗣於95年3
    月31日晚上8時40分，為警持搜索票搜索上址時當場查獲，
    並扣得電腦伴唱機 1台，因認被告所為，係違反著作權法第
    92條之擅自以公開演出之方法侵害他人之著作財產權罪嫌。
二、按著作權法第92條之罪須告訴乃論，同法第100 條前段有明
    文規定。又告訴乃論之罪，未經告訴者，應諭知不受理之判
    決，刑事訴訟法第303條第3款定有明文；所謂未經告訴，包
    括不得告訴及未經合法告訴之情形在內。又犯罪之被害人得
    為告訴，刑事訴訟法第232 條定有明文，非犯罪被害人、又
    非其他依法律規定有告訴權之人所為之告訴，自不得認為業
    經合法告訴。
三、本件檢察官起訴被告涉犯違反著作權法第92條之擅自以公開
    演出之方法侵害他人之著作財產權罪，係由美華公司提出告
    訴。惟查：
  (一)本件告訴人美華公司係經大旗製作股份有限公司（下稱大旗
    公司）而取得「真心話」、「深深思戀」、「愛到坎站」、
    「無情風雨」等4 首歌曲之音樂著作（詞、曲）之授權；美
    華公司係經香港商百代著作權代理股份有限公司台灣分公司
    （下稱百代公司）而取得「心萎」、「上海假期」等2 首歌
    曲之音樂著作（詞、曲）之授權，此有告訴人與大旗公司、
    百代公司間之「專屬授權證明書」1 份、「獨家發行權專屬
    授權合約書」1 份及「授權書」2 份在卷可稽（詳見本院卷
    第33至46頁）。然大旗公司、百代公司並非上開音樂著作之
    詞、曲著作人，其中「真心話」、「深深思戀」、「愛到坎
    站」、「無情風雨」等4 首歌曲之詞曲音樂著作係由著作財
    產權人華特國際音樂股份有限公司（下稱華特公司）授權予
    大旗公司，有授權書2 份附卷可憑（詳見本院卷第73至78頁
    ）。另「心萎」歌曲之詞曲音樂著作係由著作財產權人鈕扣
    溝通國際股份有限公司（下稱鈕扣公司）授權予百代公司；
    「上海假期」歌曲之詞曲音樂著作則分別係由詞之著作財產
    權人自己有限公司與姚謙（下合稱自己公司）、曲之著作財
    產權人天空實驗有限公司與伍思凱（下合稱天空公司）授權
    予百代公司，有「合約書」2 份及「協議書」1 份附卷可查
    （詳見本院卷第61至70頁）。因此，告訴人就系爭著作之權
    利內容應不可能超出大旗公司、百代公司由華特公司、鈕扣
    公司、自己公司或天空公司等授權而得享之權利內容。
  (二)然查，依上開華特公司與大旗公司間「授權書」之內容，華
    特公司係就「真心話」、「深深思戀」等2 首歌曲之音樂著
    作，非專屬授權大旗公司用於「秀蘭瑪雅」演唱，包含CD、
    卡帶、VCD、DVD、單曲授權，而授權大旗公司於專輯發行日
    起二年內行使著作權，且同意大旗公司於著作權利受侵害時
    ，得以自己之名義提起刑事訴訟、民事訴訟（詳見本院卷第
    73頁）。是以，上開「授權書」之授權範圍，係僅指授權大
    旗公司得將系爭2 首歌曲由秀蘭瑪雅演唱，再由大旗公司取
    得演唱所衍生之表演著作、錄音著作及視聽著作，製成專輯
    ，而就專輯之著作享有「處理授權第三人版權，及行使著作
    權與著作權法相關之權利，包括使用同意權之行使及使用報
    酬之決定與收取」等權利，因此大旗公司得為刑事告訴之範
    圍應限於「秀蘭瑪雅」演唱專輯之衍生著作權，不包括上開
    歌曲之詞曲著作本身。又依上開「授權書」之內容，著作權
    人華特公司僅授權大旗公司得於其著作權利受侵害時以自己
    名義提起刑事、民事訴訟，但未授權大旗公司得就刑事告訴
    權轉授權第三人行使。故，告訴人美華公司雖與大旗公司間
    訂有「獨家發行專屬授權合約書」，約定授權標的為大旗公
    司有著作權之藝人專輯：秀蘭瑪雅之2 張專輯內各10首主副
    攻歌曲，並約定合約期間內如有業者因擅自重製、公開上映
    而侵犯美華公司權利時，美華公司得以自己名義提起訴訟等
    事項，但因上述授權已超出大旗公司自華特公司所取得系爭
    2 首音樂著作之授權範圍，美華公司就系爭2 首歌曲之公開
    演出權之侵害，應未享有刑事告訴權。
  (三)同上情形，系爭「愛到坎站」、「無情風雨」等2 首歌曲，
    亦係以相同之條件，約定由華特公司授權大旗公司用於「孫
    淑媚」演唱專輯。故美華公司就此2 首歌曲之公開演出權之
    侵害，亦無刑事告訴權。
  (四)另據百代公司與鈕扣公司就系爭「心萎」歌曲之詞曲著作所
    訂立之「合約書」內容，其中第九條「本代理人應享權利與
    應盡義務」之第三項約定：「本合約第一條之權益，若受第
    三人侵害，本代理人（即百代公司）得就個案徵求本出版社
    （即鈕扣公司）同意後，得以本代理人名義進行一切調查、
    談判、和解及追訴或其他必要事宜... 」等語（詳見本院卷
    第62頁），足見百代公司就此首歌曲之刑事告訴權係附有條
    件者，是於具體個案尚未發生及尚未取得鈕扣公司同意之情
    形下，應無從由百代公司以概括之契約方式轉授權告訴人行
    使刑事告訴，故告訴人就此首歌曲之公開演出權之侵害，應
    無刑事告訴權。又從告訴人與百代公司間「專屬授權證明書
    」之內容觀之，百代公司僅就系爭「心萎」、「上海假期」
    等2 首歌曲，授權告訴人得用於「發行卡拉OK電腦（格式為
    MIDI或MP3 光碟片）伴唱產品型式，並擁有專屬之重製及散
    布權等」及「於本授權著作之伴唱產品遭受侵害時，得以被
    害人身份，依法提出民事訴訟、刑事訴訟」（詳見本院卷第
    33頁），其授權範圍應限同意告訴人得將詞曲著作轉換型態
    ，成為新的衍生著作（錄音著作、視聽著作或電腦程式著作
    ）而用伴唱產品，且係約定倘他人以非法重製或散布之方式
    ，侵害告訴人之伴唱機所使用之衍生著作時，告訴人得以自
    己名義向該他人追訴，但並不含授與行使詞曲著作本身之著
    作權利，亦即告訴人就系爭2 首歌曲遭受他人以非法公開演
    出方式侵害時，應無刑事告訴權。
  (五)綜上所述，告訴人美華公司即非著作權受侵害之人、又非依
    授權關係而享有告訴權之人，其所為之告訴乃不合法。
四、依照首開說明，本件爰不經言詞辯論，逕為諭知不受理之判
    決。
據上論斷，應依刑事訴訟法第303 條第3 款、第307 條判決如主
文。
中　　華　　民　　國　　96　　年　　8 　　月　   6　　日
　　　　　　　　      　臺灣花蓮地方法院刑事第二庭
　　　                              法　官　沈培錚
上列正本證明與原本無異。
如對本判決不服，應於送達後10日內，向本院提出上訴狀（應抄
附繕本）告訴人或被害人如對於本判決不服者，應具備理由請求
檢察官上訴，其上訴期間之計算係以檢察官收受判決正本之日期
為準。
                                    書記官
中　　華　　民　　國　　96　　年　　8 　　月　　6 　　日
